【裁判字號】    99,交聲,560
【裁判日期】    990208
【裁判案由】    聲明異議
【裁判全文】
臺灣臺中地方法院交通事件裁定      99年度交聲字第560號
原處分機關  交通部公路總局臺中區監理所豐原監理站
異議人即
受處分人    甲○○
上列異議人因違反道路交通管理處罰條例案件，對於交通部公路
總局臺中區監理所豐原監理站民國99年1月25日所為之處分（豐
監稽違字第裁63-Z3A017059號裁決書），聲明異議，本院裁定如
下：
    主    文
原處分關於吊扣職業聯結車駕駛執照部分撤銷。
前項撤銷部分，吊扣甲○○小型車駕駛執照拾貳個月。
    理    由
一、原處分機關係以：異議人即受處分人甲○○於民國99月1月2
    3日1時37分許，駕駛車牌號碼3777-LA號自小客車，在國道1
    號北上178.3公里處，因「酒精濃度過量駕車，經儀器測定
    呼氣酒精濃度0.34㎎/L」違規，經內政部警政署國道公路警
    察局泰安分隊員警依違反道路交通管理處罰條例第三十五條
    第一項第一款規定當場舉發；本站於99年1月25日以豐監稽
    違字第裁63-Z3A017059號裁決書處罰鍰新臺幣 (下同)1 萬
    9500元，吊扣駕駛執照12個月，並施以道路交通安全講習，
    逾期則依裁決書處罰主文規定裁處；按道路交通安全規則第
    六十一條規定：「汽車駕駛人取得高一級車類之駕駛資格者
    ，應換發駕駛執照，並准其駕駛較低級車類之車輛，其規定
    如下：... 已領有聯結車駕駛執照者，得駕駛大客車、大貨
    車、代用大客車、大客貨兩用車、曳引車、小型車、輕型機
    器腳踏車。」，基於一人一照之原則，故本站吊扣其領有憑
    以許可駕駛汽車行駛道路之汽車駕駛執照，以限制其繼續駕
    車行駛道路之權利，係屬駕駛行為之限制，非因其駕駛車類
    不同而有所差異等語。
二、本件異議人聲明異議意旨略以：伊因駕駛自小客車被吊扣職
    業聯結車駕照為裁罰不當，且有違行政程序法第7條。請求
    撤銷原處份關於吊扣職業聯結車駕照部分。
三、按道路交通管理處罰條例第68條業於94年12月14日修正，並
    自95年3月1日施行，修正前之道路交通管理處罰條例第68條
    原規定：「汽車駕駛人，因違反本條例及道路交通安全規則
    之規定，受吊扣或吊銷駕駛執照處分時，吊扣或吊銷其持有
    各級車類之駕駛執照。」，其立法意旨在於違規行為對道路
    交通秩序之維持及道路交通安全已生較大之影響，故規定吊
    扣或吊銷其持有各級車類之駕駛執照，以限制其繼續駕車行
    駛道路之權利，其係屬駕駛行為之限制，並不因所持駕駛執
    照種類不同而有所差異。而修正後之道路交通管理處罰條例
    第68條規定：「汽車駕駛人，因違反本條例及道路交通安全
    規則之規定，受吊銷駕駛執照處分時，吊銷其持有各級車類
    之駕駛執照。」，其立法理由略以：「原條文將違法或違規
    駕駛人所持有各級車類之駕駛執照一併吊扣或吊銷，失之過
    酷，影響人民工作及生活甚鉅，爰修正之」等語。故依修正
    後道路交通管理處罰條例第68條之規定，受吊扣駕駛執照處
    分，不再吊扣其持有各級車類之駕駛執照，僅於受吊銷駕駛
    執照處分時，始吊銷其持有各級車類之駕駛執照，而限縮修
    正前條文之適用範圍，即受吊扣駕駛執照處分，不在本條規
    定適用之列。是依上開規定受吊銷駕照處分者，仍維持吊銷
    其持有各級車類之駕駛執照，至於受吊扣駕照處分者，則僅
    吊扣其違法或違規當時所駕駛車輛之駕駛執照，不再吊扣其
    持有各級車類之駕駛執照，其理甚明。
四、經查：
    (一)本件異議人於民國99月1月23日1時37分許，駕駛車牌號碼
      3777-LA號自小客車，在國道1號北上178.3公里處，因「
      酒精濃度過量駕車，經儀器測定呼氣酒精濃度0.34㎎/L
      」之違規，經內政部警政署國道公路警察局泰安分隊員警
      依違反道路交通管理處罰條例第三十五條第一項第一款規
      定當場舉發等情，為異議人所不爭執，並有內政部警政署
      國道公路警察局公警局交字第Z3A017059號舉發違反道路
      交通管理事件通知單通知聯影本在卷可稽，異議人對此亦
      不爭執，是以，異議人於飲用酒類後，在前開時地，駕駛
      前開自小客車，經員警測試檢定有酒精濃度超過規定標準
      即吐氣所含酒精濃度超過每公升0.25毫克以上之事實，應
      堪認定。
    (二)惟異議人之違規行為係發生於99月1月23日，自應依修正
      後之道路交通管理處罰條例第68條裁處，而現行道路交通
      管理處罰條例第68條之規定，既將「吊扣」等字刪除，是
      依前開說明，駕駛人受吊扣駕駛執照處分時，應不再吊扣
      其持有各級車類之駕駛執照，故原處分機關於作成吊扣駕
      駛執照處分時，應就行為人所應吊扣之駕駛執照種類予以
      限定，始符合依法行政原則。本件異議人為酒後駕車之交
      通違規時，係駕駛自小客車，揆諸前開說明，其依法所受
      之處分應為限制其駕駛自小客車之權利，即吊扣其自小客
      車之駕駛執照，原處分機關未審酌及此，逕為裁罰，即難
      認為允當。
    (三)從而，本件異議人之異議，於法有據，為有理由，原處分
      關於「吊扣駕駛執照12個月（指異議人所領有之職業聯結
      車駕駛執照）」部分，自應予撤銷，並就撤銷部分改諭知
      如主文第二項所示之處罰。至於公路機關因汽車駕駛人取
      得高一級車類之駕駛資格者，應換發駕駛執照，並准其駕
      駛較低級車類之車輛，而已領有聯結車駕駛執照者，得駕
      駛大客車、大貨車、代用大客車、大客貨兩用車、曳引車
      、小型車、輕型機器腳踏車的規定，而於實務上僅逐級核
      給汽車駕駛執照一張，致持有職業聯結車駕駛執照者，因
      駕駛普通小型車違規，而須吊扣小型車普通駕駛執照時，
      產生技術層面之困難，惟行政機關本應隨時因應法令之變
      更，而精進其行政執行成效，斷不得因技術層面之困難，
      而置相關法令於不顧，甚或逾越比例原則，是技術層面的
      問題，要難據為原處分並無不當之理由，併此敘明。
五、據上論斷，應依道路交通管理處罰條例第87條第2項，道路
    交通案件處理辦法第20條規定，裁定如主文。
中    華    民    國    99    年    2     月    8     日
                  交通法庭    法  官  黃建都
上正本證明與原本無異。
如不服本裁定，應於送達後五日內，向本院提出抗告狀。
                              書記官  賴玉真
中    華    民    國    99    年    2     月    8     日

司法院資訊處製作；財團法人民間司法改革基金會備份。
